【裁判字號】    97,交抗,243
【裁判日期】    970714
【裁判案由】    聲明異議
【裁判全文】
臺灣高等法院高雄分院刑事裁定         97年度交抗字第243號
抗 告人 即
原處分機關  交通部公路總局高雄區監理所
法定代表人  甲○○
受處分人    乙○○
上列抗告人因違反道路交通管理處罰條例聲明異議案件，不服臺
灣高雄地方法院中華民國97年4 月16日裁定（97年度交聲字第29
1 號），提起抗告，本院裁定如下：
    主  文
原裁定關於撤銷罰鍰新臺幣肆萬伍仟元部分，發回臺灣高雄地方
法院。
    理  由
一、抗告意旨略以：按「一行為同時觸犯刑事法律及違反行政法
    上義務規定，經檢察官依刑事訴訟法第253 條之1 為緩起訴
    處分後，行政機關得否就該違反行政法上義務再處以行政罰
    」之事項，法務部行政罰法諮詢小組第一次會議紀錄「緩起
    訴者乃附條件的不起訴處分，亦即是不起訴的一種，此觀諸
    刑事訴訟法第256 條規定自明。檢察官為緩起訴處分時依刑
    事訴訟法第253 條之2 第1 項規定對被告所為之指示及課予
    之負擔，係一種特殊的處遇措施，並非刑罰。因此，刑事案
    件經檢察官為緩起訴處分確定後，宜視同不起訴處分確定，
    依行政罰法第26條第2 項規定，得依違反行政法上義務規定
    裁處之」，作成結論，並有交通部95年7 月17日交字第0950
    06986 號函釋在案。本案經臺灣高雄地方法院檢察署檢察官
    依95年度偵字第17865 號予以緩起訴1 年處分確定，抗告人
    依前述規定於緩起訴屆滿（96年8 月13日）後之96年12 月
    28日以高監營字第裁80-N00000000號裁決書處罰異議人行政
    處分罰鍰新臺幣45,00O元，併吊扣其汽車駕駛執照12個月，
    應無不合，為加強道路交通管理，維護交通秩序，確保交通
    安全，請鈞院撤銷原裁定，維持抗告人之裁決。
二、異議意旨略以：異議人即受處分人（下稱受處分人）乙○○
    於95年3 月10日22時30分許，酒後騎乘車號GTC-706 號重型
    機車，行經高雄縣梓官鄉○○○路163 號前，因肇事受傷，
    經送醫後測得血液酒精濃度達每毫升192 毫克，換算呼氣酒
    精濃度達每公升0.96毫克，為警製單舉發，惟異議人因此所
    涉酒後駕車之公共危險刑事案件，業另經臺灣高雄地方法院
    檢察署（下稱高雄地檢署）檢察官為緩起訴處分確定，期間
    為1 年，並已向國庫支付新臺幣（下同）3 萬元而履行完畢
    ，本於一事不二罰原則，爰依法聲明異議，請求撤銷原處分
    等語。
三、按緩起訴處分於其緩起訴期間屆滿，且未經撤銷時，是否屬
    不起訴處分之一種，雖不無爭執；又於94年2 月5 日公布，
    並自95年2 月5 日施行之行政罰法第26條第1 項雖規定「一
    行為同時觸犯刑事法律及違反行政法上義務規定者，依刑事
    法律處罰之。但其行為應處以其他種類行政罰或得沒入之物
    而未經法院宣告沒收者，亦得裁處之」，但於94年12月28日
    修正公布，並自95年7 月1 日施行之道路交通管理處罰條例
    第35條第8 項則規定；「... 前項（指有酒精濃度超過規定
    標準而駕駛車輛等情形）汽車駕駛人，經裁判確定處以罰金
    低於本條例第92條第3 項所訂最低罰鍰基準規定者，應依本
    條例裁決繳納不足最低罰鍰之部分」，依其性質道路交通管
    理處罰條例第35條第8 項應為行政罰法第26條第1 項之特別
    規定。按被告所犯為死刑、無期徒刑或最輕本刑3 年以上有
    期徒刑以外之罪，檢察官參酌刑法第57條所列事項及公共利
    益之維護，認以緩起訴為適當者，得定1 年以上3 年以下之
    緩起訴期間為緩起訴處分（刑事訴訟法第253 條之1） 。就
    要件而言，緩起訴基本上係認被告有犯罪嫌疑，而暫緩起訴
    ，並得課被告予一定之負擔或指示 (同法第253 條之2 第1
    項，是緩起訴處分是一種刑事處罰。緩起訴之被告依檢察官
    緩起訴處分命令，向公益團體繳納捐款，係履行檢察官為緩
    起訴處分命令，性質上自屬於處分金，與罰金無異。則修正
    後道路交通管理處罰條例第35條第8 項所規定之罰金，解釋
    上自應包括依檢察官處分命令，而向公益團體繳納捐款在內
    ，受處分人既依檢察官之緩起訴處分命令，向公益團體繳納
    捐款，即係履行檢察官為緩起訴處分命令，與受刑事處罰無
    異。本件受處分人乙○○於緩起訴處分案件，係經檢察官命
    其應於收受地檢署檢察官執行緩起訴處分命令通知書之4 個
    月內向國庫支付3 萬元，並經職權聲請再議，由臺灣高等法
    院高雄分院檢察署駁回再議之聲請等情，有上開緩起訴處分
    書、繳款收據2 紙、臺灣高等法院被告前案紀錄表、舉發違
    反道路交通管理事件通知單各1 件在卷可參。惟因其酒精濃
    度超過0.55毫克以上，依道路交通管理事件統一裁罰基準表
    ，其最低裁罰基準即為4 萬9500元，是縱認緩起訴處分所加
    之條件，亦屬行政罰法第26條第1 項所稱之「刑事處罰」，
    惟依道路交通管理處罰條例第35條第8 項規定，原處分機關
    就受處分人已繳納之3 萬元以外之金額，似仍得加以裁罰，
    原裁定將原裁決書關於罰鍰部分予以撤銷，並為不罰之諭知
    ，自有可議。
四、綜上所述，本件抗告為有理由，應由本院將原裁定關於撤銷
    罰鍰新臺幣4 萬5 千元部分，發回原審法院另為適法之裁定
    。
五、至原裁定駁回受處分人其餘異議部分，因未據抗告而已確定
    ，不再論述，附此敘明。
六、據上論結，應依道路交通案件處理辦法第26條，刑事訴訟法
    第413 條，裁定如主文。
中    華    民    國    97    年    7     月    14    日
              刑事第八庭    審判長法  官  李炫德
                                  法  官  李政庭
                                  法  官  陳志銘
以上正本證明與原本無異。
不得再抗告。
中    華    民    國    97    年    7     月    14    日
                                  書記官  盧雅婷


司法院資訊處製作；財團法人民間司法改革基金會備份。
